【裁判字號】    98,抗,508
【裁判日期】    980413
【裁判案由】    聲明異議
【裁判全文】
臺灣高等法院民事裁定                   98年度抗字第508號
    抗  告  人  大傲若謙資產管理有限公司
    法定代理人  甲○○
抗告人因與乙○○間清償債務強制執行事件聲明異議，對於中華
民國98年2月20日臺灣桃園地方法院98年度事聲字第7號裁定提起
抗告，本院裁定如下：
    主  文
抗告駁回。
抗告程序費用由抗告人負擔。
    理  由
一、本件抗告意旨略以：本案執行名義（即原法院90年度執字第
    1606號債權憑證）所列債權人新竹國際商業銀行股份有限公
    司（下稱新竹銀行），於民國（下同）96年3月5日將其對相
    對人乙○○之債權及相關一切權利、名義、利益、義務及責
    任等（下稱系爭債權）讓與第三人台北國鼎資產管理有限公
    司（下稱國鼎公司），再由國鼎公司於97年7月31日將系爭
    債權讓與第三人統一元氣資產管理股份有限公司（下稱統一
    元氣公司），復由統一元氣公司於97年10月31日讓與抗告人
    ，抗告人依民事訴訟法第401條、強制執行法第4條之2及第6
    條之規定檢具執行名義正本、債權讓與聲明書、證明書、借
    據等聲請對相對人之薪資及動產強制執行，原法院則限期命
    抗告人補正「已將債權讓與事實通知債務人」之證明。惟民
    法第297條第1項所規定債權讓與須「通知債務人」乃對抗條
    件，非生效條件，抗告人以聲請本件強制執行之方式行使債
    權，已足使相對人知有債權讓與之事實，兼有通知之效力，
    如於執行程序中遇有無法送達相對人之情形，尚可依公示送
    達方式為之，原法院司法事務官竟以抗告人未遵期補正已通
    知債務人債權讓與之證明文件為由，駁回抗告人強制執行之
    聲請，顯有違誤，抗告人異議，原法院予以駁回，自有未洽
    等語。
二、按債權人聲請強制執行，如不合程式或不備其他要件，依其
    情形可以補正，經定期命補正而不補正者，法院應以裁定駁
    回之，此觀強制執行法第30條之1準用民事訴訟法第249條第
    1項第6款自明。次按債權之讓與，非經讓與人或受讓人通知
    債務人，對於債務人不生效力，民法第297條第1項前段亦定
    有明文。是債權讓與契約固於讓與人與受讓人間意思合致時
    即生債權移轉之效力，然依法應將債權讓與之事通知債務人
    ，未完成通知前，對債務人言，尚未發生債權讓與之效力，
    無待債務人抗辯，受讓人不得對債務人行使債權。次按金融
    機構合併法第15條第1項第1款雖規定以收購金融機構不良債
    權為目的之資產管理公司，受讓金融機構不良債權時，適用
    同法第18條第3項規定，即其債權讓與之通知得以公告方式
    代之。惟於資產管理公司受讓金融機構不良債權後，再將該
    債權讓與他家資產管理公司時，因資產管理公司並不屬金融
    機構合併法第4條第1款規定所指之金融機構，無上述金融機
    構合併法第18條第3項之適用，故資產管理公司將原屬金融
    機構不良債權轉讓與他家資產管理公司時，仍應依民法第29
    7條第1項規定為債權讓與之通知，不得逕以公告代之。
三、經查抗告人主張系爭債權之原債權人新竹銀行於96年3月5日
    將系爭債權讓與國鼎公司，並於96年3月7日登報公告，嗣國
    鼎公司再讓與統一元氣公司，統一元氣公司再讓與抗告人等
    情，固提出債權憑證、債權讓與聲明書、報紙公告及債權讓
    與證明書為證（見原審司執字卷第8-13頁）。惟國鼎公司及
    統一元氣公司及抗告人均非金融機構合併法第4條第1款所定
    金融機構，並無同法第18條第3項規定之適用，故國鼎公司
    將系爭債權讓與統一元氣公司，及統一元氣公司將系爭債權
    讓與抗告人，依前揭說明，仍應依民法第297條第1項規定為
    債權讓與之通知，始對相對人發生效力。查抗告人為本件強
    制執行之聲請，並未提出已合法通知相對人有關國鼎公司將
    系爭債權讓與統一元氣公司，及統一元氣公司將系爭債權與
    抗告人之證明文件，經原法院司法事務官於97年12月19日以
    桃院永97司執四字第87850號函通知抗告人於5日內補正上開
    債權讓與通知之相關資料，該通知於同年月25日送達抗告人
    ，有送達證書在卷可稽（見原審司執字卷第55頁），抗告人
    於同年月29日僅以民事釋明暨聲請狀陳明債權讓與之通知並
    非債權讓與之要件，無論有無債權讓與通知之相關證明，均
    無礙強制執行程序之續行，請求續行強制執行程序，且聲請
    對相對人為公示送達等情（原執行法院卷第56-60頁），並
    無補正前述債權讓與通知之相關證明，原法院司法事務官乃
    裁定駁回抗告人本件強制執行之聲請，抗告人不服，向原執
    行法院聲明異議，原執行法院復以裁定駁回其異議，經核並
    無違誤。抗告人雖主張其得以本件強制執行之聲請兼為債權
    讓與之通知，然如此將致抗告人向法院聲請對相對人為強制
    執行時，相對人尚未受通知債權讓與之事，抗告人何能主張
    其受讓系爭債權已對相對人生效，而得據以行使債權。縱原
    法院准抗告人對相對人為公示送達，以通知抗告人自統一元
    氣公司受讓系爭債權之事實，然國鼎公司與統一元氣公司間
    債權讓與通知之欠缺，亦不因此即獲補正，抗告意旨猶執前
    詞指摘原裁定為不當，聲明廢棄，為無理由，爰裁定如主文
    。
中    華    民    國    98    年    4     月    13    日
                    民事第九庭
                        審判長法  官  黃熙嫣
                              法  官  林玲玉
                              法  官  陳玉完
正本係照原本作成。
本裁定除以適用法規顯有錯誤為理由，不得再抗告。如提起再抗
告，應於收受後10日內委任律師為代理人向本院提出再抗告狀。
並繳納再抗告費新台幣１千元。
中    華    民    國    98    年    4     月    16    日
                              書記官  鎖瑞嶺


司法院資訊處製作；財團法人民間司法改革基金會備份。
